【裁判字號】    99,訴,554
【裁判日期】    990816
【裁判案由】    損害賠償
【裁判全文】
臺灣高雄地方法院民事判決               99年度訴字第554號
原      告  丁○○
被      告  丙○○
訴訟代理人  乙○○
當事人間請求損害賠償事件，本院民國99年8月2日言詞辯論終
結，判決如下：
  主  文
被告應給付原告新台幣陸萬零柒佰貳拾伍元及自民國99年3 月26
日起至清償日止按年息5%計算之利息。
原告其餘之訴駁回。
訴訟費用由被告負擔二十分之一，餘由原告負擔。
本判決第一項得假執行；但被告如以新台幣陸萬零柒佰貳拾伍元
為原告預供擔保後，得免為假執行。
原告其餘假執行之聲請駁回。
  事實與理由
一、原告主張：兩造為鄰居，被告於民國97年12月6 日下午3 時
    許，在原告坐落高雄市楠梓區○○○路1666之3 號工廠門前
    ，以拳頭毆打原告頭部，將原告打倒在地，再用腳踢傷，造
    成原告左下腹部嚴重內傷，下體部分受傷，並造成原告極大
    痛苦之傷害，雖然吃藥治療，仍日夜疼痛不良於行，有被害
    性創傷後遺症，在精神上產生極大痛苦、支出中、西醫藥費
    合計新臺幣（下同）166,997 元，爰依民法侵權行為之規定
    ，請求被告賠償醫療費用166,997 元及精神慰撫金120 萬元
    ，並聲明：(一)被告應給付原告1,366,997 元，及自起訴狀繕
    本送達之翌日起，至清償日止，按週年利率百分之5 計算之
    利息。(二)願供擔保請准宣告假執行。(三)訴訟費用由被告負擔
    。
二、被告則以：被告並無在原告工廠前毆傷原告情事，原告就此
    情事，對被告提出之傷害告訴，業經臺灣高雄地方法院檢察
    署以98年度偵字第3949號不起訴處分確定在案，被告對原告
    並無任何侵權行為，自無賠償原告本件請求之理。並聲明：
    (一)原告之訴駁回。(二)如受不利判決，願供擔保請准宣告免為
    假執行。(三)訴訟費用由原告負擔。
三、兩造爭執、不爭執事項：
（一）不爭執事項：
    1.被告曾於97年12月6 日，在高雄市○○區○○路1666之3
      號原告工廠前，與原告發生爭執。
    2.原告曾對被告提起傷害告訴，經臺灣高雄地方法院檢察署
      以98年度偵字第3949號為不起訴處分，經原告提起再議，
      而由臺灣高等法院高雄分院檢察署以98年度上聲議字第
      593 號處分書駁回再議確定。有上開卷證可憑。
（二）爭執事項：被告有無毆打原告成傷？如有，被告應賠償之
      金額為何？
四、本件被告有無毆打原告成傷，侵害原告之身體健康？被告雖
    否認有傷害原告之事實，然查：
 (一) 被告並不否認於97年12月6 日下午3 時許與原告在高雄市
      楠梓區○○○路1666之3 號工廠前因原告切割土地有侵入
      被告土地之事? 方發生爭執，被告於原告被救護車載走之
      前至始均在現場並未離開。
 (二) 被告與另一名成年男子共同毆打原告之事實，業據當時在
      場目擊經過之証人蔡翁麥到庭証述：「我在房子裡聽到被
      告在罵原告三字經，我就出來看，看到一個人抓著我先生
      的手，而且把手拉高，那時候我先生已經倒在地上了，被
      告在踢我先生的肚子旁邊。我出去的時候他就沒有踢了，
      我說你們怎麼兩個打一個，被告就罵我說我在說什麼三小
      ，那時候被告才停止，我就叫隔壁的姓陳的幫我打119 叫
      救護車，救護車來了之後就? 我先生去高醫。」「警察來
      的時候已經打完了，但是警察有看到救護車來，打的時候
      只有被告和他帶來的人，沒有別人看到，那就在我們家門
      口，我聽到被告罵我先生三字經，我才出去的。」( 見本
      院卷第62、63頁) 。被告毆打原告之經過，既經証人目擊
      ，雖証人為原告之妻，但再與原告送高醫急診，於當日17
      時04分至18時急診時之傷勢，即頭部外傷，右下眼臉擦傷
      併挫傷瘀青，前腹壁挫傷。左小腿3 ×0.5 公分擦傷( 見
      刑事楠梓分局偵查卷宗第9 頁所附之高雄醫學大學附設中
      和紀念醫院) 互相比對，原告確受有前腹壁挫傷之傷害，
      而與証人所述，原告倒地被告用腳踢原告肚子旁邊之情節
      相符，足証証人之証述，乃屬真實。
 (三) 據當日到場處理之警員甲○○証訴，當日獲報有糾紛，到
      現場確有看到原告躺在地上呻吟並向警員說遭被告毆打，
      說要驗傷，因未看見二人有毆打，沒辦法以現行犯處理，
      看原告臉上臉上沒有看出有怎樣，乃向警方說明，如果要
      提出告訴，就去驗傷，原告說他受傷躺在地上坐不起來，
      就幫他叫救護車離開伊才離開（見本院99年7 月15日筆錄
      ）。原告若未遭被告歐打，何以警員來時即看到原告已經
      倒在地上，並向警員陳述遭被告毆打，而要驗傷，若其未
      有收傷則又何必讓警員叫救護車送醫？
（四）本件既有證人看見被告毆打原告，証述被告毆打原告之情
      節經核又有與送醫後之診斷證明書所載之傷勢相符，而警
      員前來處理時又目睹原告倒地，並陳述遭原告毆打而要求
      驗傷，本件無論從直接證據或發生過程以觀原告遭被告於
      前揭時地毆打成傷之事實乃可認定。
五、賠償之金額：
    因故意或過失，不法侵害他人之權利者負損害賠償責任。不
    法侵害他人之身體、健康……者，被害人雖非財產上之損害
    ，亦得請求賠償相當之金額，民法第184 條第1 項前段，第
    195 條第1 項定有明文。本件被告既有毆打原告成傷而侵害
    原告身體及健康之事實，依法自應負賠償責任。
（一）醫藥費：原告請求金額為16萬6997元，但經核：漢藥材（
      藥頭）煎吃150 帖每帖350 元，計52500 元，內傷中要粉
      10罐，每罐9000元，計90000 元部分，因被告否認且無收
      據足資證明，應不予許可。而有收據部分之楠梓健仁醫院
      12119 元及高雄榮總支出11478 元部分經查其診療期日分
      別為98年8 月3 日至8 月24日及98年8 月24 日 至8 月30
      日，距離事發97年12月6 日已時隔9 個月之久，實難認前
      揭之擦挫傷及瘀青之傷害歷時那麼久還未能痊癒，且若其
      傷勢嚴重，應於傷害後即應持續住院，何以在時隔9 個多
      月之後又須住院診療將近一個月始能出院，此部分應與原
      告所受之傷害無關，而不得請求，至高雄醫學大學附設中
      和紀念醫院所支出之醫療費用900 元，其中625 元及100
      元部分為97年12月6 日傷害急診所生，乃屬合法，應予准
      許，至於97年7 月9 日及7 月21日診療之收據，其診治科
      別為泌尿科及CT，因時隔過久且與被告傷害無關，均難予
      准許，從而原告得請求之醫療費用為725 元。
（二）精神慰撫金部分：被告請求賠償120 萬元，然查：原告為
      25年6 月21日，事發時為74歲，被告則為24年8 月31 日
      生，事發時75歲，二人之學歷分別為初中畢業及國小畢業
      ，原告財產總額為1 億365 萬2388元，被告財產總額為
      8775元，此有二造財產歸戶資料在卷可稽，本院衡量二造
      之年齡均長，教育程度不高，而發生糾紛乃是因為土地地
      界而起，以及被告傷害原告之行為方式及原告所受之傷勢
      大都為擦挫傷，於急診後即回家修養，併被告傷害原告後
      拒不承認侵權之事實，亦不向原告道歉等一切情狀，認被
      告侵害原告身體及健康確對原告之精神造成痛苦，而應賠
      償原告精神慰撫金6 萬元為適當，逾此之數額，為無理由
      ，應予駁回。
六、本件原告請求被告賠償60725 元及起訴涮本送達翌日即99年
    3 月26日起至清償日止按年息百分之五計算之法定遲延利息
    ，為有理由，應予准許，逾此之數額為無理由，應予駁回。
    本件所命給付之金額不逾50萬元，應依職權宣告假執行，原
    告敗訴部分其假執行之聲請失所附麗，應併予駁回。被告陳
    明願供擔保就其敗訴部分供擔保免為假執行，經核並無不符
    ，爰酌定相當擔保金額准許之。
七、本件事證已明，兩造其餘之攻擊防禦方法，於本件結論不生
    影響，爰不贅述，併予敘明。
八、結論：本件原告之訴部分有理由，部分無理由，依民事訴訟
    法第79條、第389 條第1 項第5 款，第392 條第2 項，判決
    如主文。
中    華    民    國    99    年    8     月    16    日
                  民事第四庭法  官  陳樹村
以上正本係照原本作成。
如對本判決上訴，須於判決送達後20日內向本院提出上訴狀。如
委任律師提起上訴者，應一併繳納上訴審裁判費。
中    華    民    國    99    年    8     月    17    日
                            書記官  葉姿敏

司法院資訊處製作；財團法人民間司法改革基金會備份。
